【裁判字號】    98,訴,747
【裁判日期】    980430
【裁判案由】    搶奪等
【裁判全文】
臺灣彰化地方法院刑事判決               98年度訴字第747號
公  訴  人  臺灣彰化地方法院檢察署檢察官
被      告  乙○○
                    （現在臺灣彰化少年輔育院感化教育中）
上列被告因搶奪等案件，經檢察官提起公訴（98年度偵字第2358
、2703號），本院判決如下：
    主  文
乙○○意圖為自己不法之所有，而搶奪他人之動產，處有期徒刑
柒月；又竊盜，處有期徒刑參月；又竊盜，處拘役參拾日，如易
科罰金，以新臺幣壹仟元折算壹日。有期徒刑部分應執行有期徒
刑捌月。
    犯罪事實
一、乙○○因身染毒癮，竟因缺錢購買毒品，而意圖為自己不法
    之所有，於下列時間為如下之犯行：
  (一)於民國97年12月20日下午1 時許，在高雄縣茄萣鄉○○路15
    7 之3 號前，向丁○○佯稱借錢，見丁○○從口袋中掏出現
    金不及防備之際，徒手搶奪丁○○所有之現金新臺幣（下同
    ）13000 元得手後逃逸。
  (二)於98年1 月11日上午9 時許，在高雄縣茄萣鄉○○路267 巷
    57弄8 號甲○○住處，乘該處大門未鎖，即無故侵入至2 樓
    甲○○之房間內（侵入住宅部分未據告訴），徒手竊得甲○○之皮包1 個（內有現金13000 元、甲○○國民身分證、駕
    駛執照、行車執照、健康保險卡各1 張、NOKIA 牌行動電話
    1 具、金戒指1 只、手錶1 支等物）得手後，即將現款花用
    殆盡，其餘之物品則丟棄在排水溝內。
  (三)於98年1 月24日19時許，在高雄縣茄萣鄉○○村○○路○段
    25巷10號丙○○住處，以借用廁所為由進入屋內後（侵入住
    宅未據告訴），即趁丙○○疏於注意之際，徒手竊取丙○○
    所有置放在長褲口袋內之現金1000餘元。
    嗣於98年1 月9 日下午3 時30分許，為警在高雄縣茄萣鄉○○村○○路觀音亭盤查，而乙○○於有權偵查犯罪之司法警
    察機關尚未發覺犯罪人前，主動向警員承認上開(一)、(三)所示
    之竊盜犯行，而自首接受裁判，始查悉全情。
二、案經乙○○自首暨甲○○訴由高雄縣警察局岡山分局、湖內
    分局報請臺灣高雄地方法院檢察署呈請臺灣高等法院令轉臺
    灣彰化地方法院檢察署檢察官偵查起訴。
    理  由
一、本件被告所犯係死刑、無期徒刑、最輕本刑為3 年以上有期
    徒刑以外之罪，其於準備程序就前揭被訴事實為有罪之陳述
    ，經受命法官告知簡式審判程序之旨，並聽取其與公訴人之
    意見後，本院認無不得或不宜改依簡式審判程序進行之處，
    爰依刑事訴訟法第273 條之1 第1 項、第284 條之1 ，裁定
    本案由受命法官獨任進行簡式審判程序，合先敘明。
二、上開犯罪事實，迭據被告乙○○於警、偵訊及本院審理時坦
    承不諱，核與證人即被害人丁○○、甲○○、丙○○之證述
    情節相符，復有現場照片6 張附卷可稽，而被告於搶奪或竊
    得財物後，隨即用以購買毒品花用殆盡，其主觀上有意圖為
    自己不法所有至明，綜上，足認被告之自白核與事實相符，
    堪可採為論罪科刑之依據。
三、按刑法上搶奪罪，其搶奪行為係指以不法之腕力，乘人不及
    抗拒而自財物所持人支配範圍內，強行掠取財物而移轉於自
    己之所持有而言；申言之，搶奪係對動產現實持有狀態之支
    配關係之不法侵害，因之，被侵害之客體，事實上究由何人
    為現實之持有或在其支配範圍內，為決定是否成立搶奪之關
    鍵（最高法院82年度臺上字第7031號判決要旨可資參照）；
    又所謂施用不法腕力，自財物所持人支配範圍內移轉於自己
    之所持，並不以直接對被害人之身體施加不法腕力，或與被
    害人互相拉扯為必要。茍其出手攫奪財物之情形已達共見共
    聞或不畏見聞之狀況，而不掩形聲，急遽攫取者，仍不失為
    搶奪（最高法院91年度臺上字第6753號判決意旨參照）。是
    核被告乙○○所為，係犯刑法第320 條第1 項之竊盜罪（犯
    罪事實(二)(三)）及同法第325 條第1 項之搶奪罪（犯罪事實(一)
    ）。又被告所犯上開3 罪間，犯意各別，行為互殊，應予分
    論併罰。再犯罪事實(一)、(三)所示犯行，係被告於有偵查犯罪
    職權之警察機關尚未發覺犯罪前，即於主動向員警坦承上開
    竊盜情事，此有警詢筆錄可稽，且被告復有接受審判之情，
    核與自首要件相符，爰依刑法第62條前段之規定，各減輕其
    刑。爰審酌被告正值青壯之年，竟不思以正當途徑獲取所需
    ，任意竊盜並搶奪他人財物，不僅輕忽他人財產法益，嚴重
    破獲社會秩序並危害全民安全甚深，亦造成被害人心理、精
    神之恐慌、不安，自不宜輕縱，方能促其醒悟悛改，惟考量
    其所得財物之價值非多，且犯後坦承一切犯行，態度尚稱良
    好，顯有悔意，暨其犯罪動機、生活狀況、智識程度等一切
    情狀，分別量處如主文所示之刑，並諭知拘役如易科罰金之
    折算標準及就宣告有期徒刑部分定其應執行刑。
據上論斷，應依刑事訴訟法第273 條之1 第1 項、第299 條第1
項前段，刑法第320 條第1 項、第325 條第1 項、第62條前段、
第41條第1 項前段、第51條第5 款，刑法施行法第1 條之1 第1
項、第2 項前段，判決如主文。
本案經檢察官張聖傳到庭執行職務。
中    華    民    國    98    年    4     月    30    日
                  刑事第七庭    法  官  胡宜如
以上正本證明與原本無異。
如不服本判決應於收受判決後10日內向本院提出上訴書狀，並應
敘述具體理由。其未敘述上訴理由者，應於上訴期間屆滿後20日
內向本院補提理由書（均須按他造當事人之人數附繕本）「切勿
逕送上級法院」。
告訴人或被害人對於判決如有不服具備理由請求檢察官上訴者，
其上訴期間之計算係以檢察官收受判決正本之日期為準。
中    華    民    國    98    年    4     月    30    日
                                書記官  林淑文
附錄本案論罪科刑法條：
中華民國刑法第320條
意圖為自己或第三人不法之所有，而竊取他人之動產者，為竊盜
罪，處 5 年以下有期徒刑、拘役或 5 百元以下罰金。
意圖為自己或第三人不法之利益，而竊佔他人之不動產者，依前
項之規定處斷。
前二項之未遂犯罰之。
中華民國刑法第325條
意圖為自己或第三人不法之所有，而搶奪他人之動產者，處6 月
以上5 年以下有期徒刑。
因而致人於死者，處無期徒刑或7 年以上有期徒刑，致重傷者，
處3 年以上10年以下有期徒刑。
第 1 項之未遂犯罰之。


司法院資訊處製作；財團法人民間司法改革基金會備份。
